【裁判字號】    97,訴,2129
【裁判日期】    980213
【裁判案由】    毒品危害防制條例
【裁判全文】
臺灣臺北地方法院刑事判決              97年度訴字第2129號
公  訴  人  臺灣臺北地方法院檢察署檢察官
被      告  乙○○
指定辯護人  本院公設辯護人甲○○
上列被告因違反毒品危害防制條例案件，經檢察官提起公訴（97
年度偵字第 20722號），本院判決如下：
    主  文
乙○○轉讓第三級毒品，處有期徒刑陸月，如易科罰金，以新臺
幣壹仟元折算壹日。扣案之第三級毒品愷他命（驗餘總淨重零點
肆貳壹伍公克）沒收，未扣案之犯罪所得新臺幣仟元沒收，如
全部或一部不能沒收時，以其財產抵償之。
    事  實
一、乙○○於民國九十七年七月十一日晚間七、八時許，接獲友
    人丙○○來電，央請其代購價值新臺幣（下同）三千元之愷
    他命，詎其明知愷他命係毒品危害防制條例所規定之第三級
    毒品，不得非法轉讓，竟仍基於轉讓第三級毒品之犯意，於
    同日晚間八、九時許，在臺北市○○區○○街某處，以三千
    元之代價，向真實姓名年籍不詳綽號「阿偉」之成年男子購
    入愷他命二包（總毛重０點八二二公克，總淨重０點四二二
    公克，驗餘總淨重０點四二一五公克）後，於同日晚間十一
    時三十分許，在臺北市中山區○○○路與錦州街口，以相當
    於成本三千元之原價，將該等愷他命有償轉讓與丙○○。嗣
    丙○○於翌日上午五時二十四分許，在臺北市中山區○○○
    路三九九巷口，為警攔檢盤查，當場在其身上起獲前開愷他
    命二包，經其供出毒品來源，始悉上情。
二、案經臺北市政府警察局中山分局報請臺灣臺北地方法院檢察
    署檢察官偵查起訴。
    理  由
一、證據能力方面：
  (一)按刑事訴訟法第一百五十九條第一項明定被告以外之人，於
    審判外之言詞或書面陳述，除法律有規定者外，不得作為證
    據，用以保障被告之反對詰問權。而本法所規定傳聞法則之
    例外，其中就被告以外之人於檢察事務官、司法警察官或司
    法警察調查中所為之陳述，基於實體發現真實之訴訟目的，
    依第一百五十九條之二規定，如與審判中之陳述不符時，經
    比較結果，其先前之陳述，相對「具有較可信之特別情況」
    ，且為證明犯罪事實存否所「必要」者，或於審判中有第一
    百五十九條之三所列死亡、身心障礙致記憶喪失或無法陳述
    、滯留國外或所在不明而無法傳喚或傳喚不到、或到庭後無
    正當理由拒絕陳述等情形之一，經證明其調查中所為陳述絕
    對「具有可信之特別情況」，且為證明犯罪事實之存否所「
    必要」者，亦例外地賦與證據能力。是所謂「相對特別可信
    性」與「絕對特別可信性」，係指陳述是否出於供述者之真
    意、有無違法取供情事之信用性而言，故應就筆錄製作之原
    因、過程及其功能等加以觀察其信用性，據以判斷該傳聞證
    據是否有特別可信之情況而例外具有證據能力。
  (二)查證人丙○○經本院傳喚不到，目前又因毒品案件，由檢察
    官通緝中，其雖未經公訴人、辯護人交互詰問並使被告有對
    質詰問之機會，惟其接受警詢之時間（即九十七年七月十二
    日及同年月二十五日），與犯罪時間極為接近，記憶應甚為
    清晰，且當時尚未面對被告，心理壓力小，顯無外力干擾或
    介入而為陳述，其與被告間又無怨隙，斷無設詞攀誣被告之
    理，復查無證據足認其於警詢時所為之陳述係司法警察違背
    法定程序所取得，自堪認其於警詢時所為陳述之客觀外部情
    況，當有可信性特別情況。又其陳述涉及被告有無轉讓愷他
    命之事實，乃用以證明被告犯罪與否，是其陳述對被告犯罪
    事實之存否具有必要性，亦堪認定。從而，本院認其警詢筆
    錄符合前述「可信性」及「必要性」要件，其於警詢時所為
    之陳述，自得為證據。
二、實體方面：
    前揭事實，業據被告乙○○於本院審理時坦承不諱，並有證
    人丙○○於警詢時之指證及通聯調閱查詢單附卷可稽（見偵
    查卷第一七至一九頁、第二八至三二頁、第四七頁），暨在
    丙○○身上起獲之毒品二包扣案可資佐證，而該等毒品經鑑
    定結果，確含有愷他命成分（總毛重０點八二二公克，總淨
    重０點四二二公克，驗餘總淨重０點四二一五公克），此亦
    有交通部民用航空局航空醫務中心九十七年七月二十三日航
    藥鑑字第０九七三六六二號毒品鑑定書在卷可參（見偵查卷
    第二三頁）。本件事證明確，被告犯行洵堪認定，應予依法
    論科。
三、論罪科刑：
  (一)按愷他命係毒品危害防制條例第二條第二項第三款所列之第
    三級毒品，不得非法轉讓。核被告所為，係犯該條例第八條
    第三項之轉讓第三級毒品罪。公訴意旨認被告應依同條例第
    四條第三項之販賣第三級毒品罪論處，惟按販賣毒品之所謂
    販賣行為，係行為人基於營利之目的，而販入或賣出毒品而
    言。販賣毒品者，其主觀上須有營利之意圖，且客觀上有販
    賣之行為，即足構成，至於實際上是否已經獲利，則非所問
    。即於有償讓與他人之初，係基於營利之意思，並著手實施
    ，而因故無法高於購入之原價出售，最後不得不以原價或低
    於原價讓與他人時，仍屬販賣行為。必也始終無營利之意思
    ，縱以原價或低於原價有償讓與他人，方難謂為販賣行為，
    而僅得以轉讓罪論處。故營利意圖為販賣毒品之必要構成要
    件（最高法院九十三年度臺上字第一六五一號判決意旨參照
    ）。本案被告自承其交付丙○○之愷他命進價為三千元，其
    係以購入之原價轉售與丙○○，業如前述，其既以相當於成
    本三千元之價格，將愷他命讓與友人丙○○，顯然無法獲利
    ，衡諸常情，已足認其主觀上係基於轉讓愷他命之犯意而出
    售愷他命，非基於營利之意思，公訴人復未舉證證明被告主
    觀上有營利之意圖，自應論以毒品危害防制條例第八條第三
    項之轉讓第三級毒品罪。公訴意旨認被告係犯同條例第四條
    第三項之販賣第三級毒品罪，尚有未洽，惟此與起訴社會基
    本事實同一，本院自應予審理，並依法變更起訴法條。又被
    告轉讓第三級毒品與丙○○之數量，並未達於行政院依同條
    例第八條第六項所頒訂之「轉讓持有毒品加重其刑之數量標
    準」第二條第一項第三款所定之淨重二十公克以上，自應認
    被告並無該項應加重其刑至二分之一規定之適用，併此敘明
    。爰審酌被告非法轉讓毒品與丙○○，固戕害丙○○之身心
    健康，影響社會治安，助長不良風氣，惟被告並無前科，素
    行良好，且轉讓毒品之對象及次數單一，數量又非至鉅，犯
    後復坦承犯行等一切情狀，量處如主文所示之刑，並諭知易
    科罰金之折算標準。
  (二)末按毒品危害防制條例第二條第二項規定，毒品依其成癮性
    、濫用性及對社會危害性分為四級，並就製造、運輸、販賣
    、意圖販賣而持有、以非法方法使人施用、引誘他人施用及
    轉讓等不同品項毒品之行為，分別定其處罰。至施用或持有
    第三、四級毒品，因其可罰性較低，故予除罪化，僅就施用
    及持有第一、二級毒品科以刑罰。惟鑑於第三、四級毒品均
    係管制藥品，特於同條例第十一條之一明定無正當理由，不
    得擅自持有；第十八條第一項後段復規定查獲之第三、四級
    毒品，無正當理由而擅自持有者，沒入銷燬之。從而，依同
    條例第十八條第一項後段應沒入銷燬之毒品，專指查獲之施
    用、持有第三、四級毒品而言；倘係查獲之製造、運輸、販
    賣、意圖販賣而持有、以非法方法使人施用、引誘他人施用
    或轉讓之第三、四級毒品，既屬同條例相關法條明文規定處
    罰之犯罪行為，即非該條項應沒入銷燬之範圍。又同條例第
    十九條第一項所定「供犯罪所用或因犯罪所得之物」，係指
    犯第四條至第九條、第十二條、第十三條或第十四條第一項
    、第二項之罪所用或所得之物，不包括毒品本身在內，自不
    得為第三、四級毒品之沒收依據（以犯第四條第三項販賣第
    三級毒品罪為例，其供犯罪所用之物，當指「供販賣第三級
    毒品所用之物」而言；第三級毒品本身為販賣之標的，為遂
    行販賣該毒品使用之物，始屬「供犯罪《犯第四條第三項之
    販賣第三級毒品罪》所用之物」，其理至明）。同條例對於
    查獲之製造、運輸、販賣、意圖販賣而持有、以非法方法使
    人施用、引誘他人施用及轉讓第三、四級毒品之沒收，並無
    特別規定，如其行為已構成犯罪，則該毒品即屬不受法律保
    護之違禁物，應回歸刑法之適用，依刑法第三十八條第一項
    第一款之規定沒收之（最高法院九十五年度臺上字第九一一
    號判決意旨參照），從而，扣案之愷他命（驗餘總淨重０點
    四二一五公克），為違禁物，應依刑法第三十八條第一項第
    一款沒收之。又依毒品危害防制條例第十九條第一項前段規
    定，宣告沒收者，以屬於被告所有供犯罪所用或因犯罪所得
    之物為限（最高法院九十七年度臺上字第六三五０號判決意
    旨參照），是未扣案之轉讓第三級毒品愷他命所得三千元，
    應依該條例第十九條第一項規定宣告沒收，如全部或一部不
    能沒收時，以其財產抵償之；至包裹前開愷他命之外包裝塑
    膠夾鏈袋二只，既因轉讓而屬丙○○所有，自無從宣告沒收
    ，附此敘明。
據上論斷，應依刑事訴訟法第二百九十九條第一項前段、第三百
條，毒品危害防制條例第八條第三項、第十九條第一項，刑法第
十一條前段、第四十一條第一項前段、第三十八條第一項第一款
，判決如主文。
本案經檢察官江貞諭到庭執行職務
中    華    民    國   九十八  年   二    月   十三   日
                  刑事第八庭審判長法  官  陳德民
                                  法  官  楊蕙芬
                                  法  官  陳芃宇
以上正本證明與原本無異。
如不服本判決應於收受送達後10日內向本院提出上訴書狀，並應
敘述具體理由；其未敘述上訴理由者，應於上訴期間屆滿後20日
內向本院補提理由書（均須按他造當事人之人數附繕）「切勿逕
送上級法院」。
                              書記官  徐鶯尹
中    華    民    國  九十八  年    二    月   十九   日
附錄本件論罪科刑法條全文：
毒品危害防制條例第8條
轉讓第一級毒品者，處一年以上七年以下有期徒刑，得併科新臺
幣一百萬元以下罰金。
轉讓第二級毒品者，處六月以上五年以下有期徒刑，得併科新臺
幣七十萬元以下罰金。
轉讓第三級毒品者，處三年以下有期徒刑，得併科新臺幣三十萬
元以下罰金。
轉讓第四級毒品者，處一年以下有期徒刑，得併科新臺幣十萬元
以下罰金。
前四項之未遂犯罰之。
轉讓毒品達一定數量者，加重其刑至二分之一，其標準由行政院
定之。


司法院資訊處製作；財團法人民間司法改革基金會備份。
